臺灣桃園地方法院刑事判決　　　　　　　96年度易緝字第27號
公　訴　人　臺灣桃園地方法院檢察署檢察官
被　　　告　乙○○
　　　　　　　　　　　17號7.
上列被告因竊盜案件，經檢察官提起公訴（95年度偵字第9242號
），本院判決如下：
    主  文
乙○○共同攜帶兇器竊盜，累犯，處有期徒刑壹年。扣案之油壓
剪壹支，沒收。
    事  實
一、乙○○前因違反毒品危害防制條例案件，經本院於民國90年
    2 月10日以89年易字第1781號判處有期徒刑8 月確定；又因
    違反毒品危害防制條例案件，經本院於90年11月26日以90年
    易字第2004號判處有期徒刑9 月確定，上開二罪接續執行至
    92年4 月11日假釋出監，並交付保護管束至92年5 月19日縮
    刑期滿執行完畢；復因竊盜等案件，經本院於93年12月20日
    以93年訴字第857 號判處應執行有期徒刑1 年確定；再因違
    反毒品危害防制條例案件，經本院於94年2 月14日以93年壢
    簡字第419 號判處有期徒刑6 月確定；前述二案並由本院裁
    定應執行有期徒刑1 年6 月確定，甫於94年10月5 日縮刑期
    滿執行完畢，猶未警惕。其夥同甲○○（業經本院另行審結
    ）共同基於意圖為自己不法所有之犯意聯絡，於95年4 月13
    日凌晨3 時40分許，在桃園縣楊梅鎮○○○路150 巷口處，
    由乙○○在旁把風，甲○○則持鐵條插梢數支及其所有客觀
    上足供兇器使用之油壓剪1 支，先以鐵條插梢插入電線桿後
    ，攀爬上位於該巷內由中華電信股份有限公司架設之電纜線
    桿，再持油壓剪剪斷而竊得該公司所有約值新台幣（下同）
    20,000元之電信傳輸電纜線（型號：0.5-CLS-200P）29公尺
    ，嗣為警於95年4 月13日凌晨4 時10分許，接獲目擊者丙○
    ○之通報，循線在桃園縣楊梅鎮○○里○○○路旁之產業道
    路上，發覺甲○○與乙○○後上前盤查，甲○○旋騎乘機車
    逃逸，惟掉落其所有供本件犯罪所用之油壓剪1 支為警扣押
    ，乙○○則因未及走避而遭警逮捕，隨即由乙○○除先帶同
    警員起獲渠二人竊取之29公尺電信電纜線外，復引警循線於
    當日凌晨5 時許，在桃園縣楊梅鎮○○○路○ 段27號「麥當
    勞速食店」旁之土地公廟內查獲甲○○。
二、案經桃園縣政府警察局楊梅分局報告臺灣桃園地方法院檢察
    署檢察官偵查起訴。
    理  由
一、訊據被告乙○○對於上揭事實坦認不諱，核與共犯甲○○迭
    於檢察官偵訊及本院審理時均結證其與被告乙○○共同行竊
    之情相符，並經證人即中華電信股份有限公司中壢營運處員
    工丁○○於警詢中指述遭竊之情明確，以及證人丙○○在警
    詢及本院審理時證稱其目睹甲○○與被告行竊之情屬實，並
    有贓物認領保管單1 紙附卷可稽，及供本件行竊所用之油壓
    剪1 支扣案足佐。事證明確，被告犯行堪以認定。
二、查被告行為後，刑法及刑法施行法部分條文業經修正公布，
    並均於95年7 月1 日施行。修正後刑法第2 條第1 項之規定
    ，係規範行為後法律變更所生新舊法律比較適用之準據法，
    於修正後刑法施行後，應適用修正後刑法第2 條第1 項規定
    之「從舊從輕」之原則為比較；修正後刑法第2 條第2 項，
    則為同條第1 項之特別規定，於修正後刑法施行後，關於非
    拘束人身自由之保安處分，應依修正後刑法第2 條第2 項之
    規定，適用裁判時之法律。又修正後刑法第35條，乃刑之重
    輕之法定次序與標準，應適用裁判時之修正後刑法第35條之
    規定。修正後刑法第2 條第1 項係採「從舊從輕」原則，適
    用最有利於行為人之法律。既曰法律，自較刑之範圍為廣；
    除法律有特別規定者（如修正後刑法第2 條第2 項非拘束人
    身自由之保安處分適用裁判時法，修正後刑法施行法第9 條
    之3 規定之情形），應依其規定；或事關執行之緩刑之宣告
    ，或犯罪在刑法修正施行前，自首在刑法施行後之自首部分
    ，或程序之規定（程序從新，如刑法第40條沒收宣告之程序
    規定），應適用裁判時之修正後刑法之規定外；依修正後刑
    法第2 條第1 項比較時，應就「罪、刑」有關之共犯、未遂
    犯、連續犯、牽連犯、結合犯以及累犯加重、自首減輕暨其
    他法定加減原因（如身分加減）與加減例等一切情形，綜其
    全部之結果而為比較後，予以整體適用，不能割裂而分別適
    用有利益之條文。關於易科罰金之折算標準、易服勞役之折
    算標準及期限、罰金與死刑是否併予執行、多數有期徒刑定
    應執行之刑時之最高刑期之限制等之修正，事涉行為人易刑
    折算標準金額之多寡與期限之長短及定執行刑時能否就罰金
    刑併予執行或有期徒刑定應執行之刑時最高度之限制，亦均
    屬依修正後刑法第二條第一項所應比較適用法律之範圍。拘
    束人身自由之保安處分，並非屬修正後刑法第2 條第2 項規
    定應適用裁判時法之範圍，除有特別規定者外，亦屬應依修
    正後刑法第2 條第1 項比較適用之法律；從刑附屬於主刑，
    除法律有特別規定者外，依主刑所適用之法律（以上參考最
    高法院95年5 月23日刑事庭第8 次會議決議及最高法院24年
    上字第4634號、24年上字第5292號、27年上字第2615號判例
    ）。其次，法律有變更而須為新、舊法之比較以定其適用之
    目的，厥唯保障行為人之既有法律地位不致因法律之修正而
    惡化或受到更不利益之結果並兼謀行為人之利益，此為最高
    之價值，非必斤斤於法律體系適用之完整性，況或基於法規
    之性質，如程序性之法律、事涉執行之緩刑規定，依法理係
    均應適用新法，或因法律另有規定，如修正後刑法第2 條第
    2 項規定「非拘束人身自由之保安處分係適用裁判時之法律
    」，修正後刑法施行法第3 條之1 第2 項規定「於九十四年
    一月七日刑法修正施行前犯併合處罰數罪中之一罪，且該數
    罪均符合第四十一條第一項得易科罰金之規定者，適用九十
    年一月四日修正之刑法第四十一條第二項規定」，即有此情
    形係一律適用行為時法之舊法，由是可見遇有法律修正而須
    選擇適用新法或舊法時，應依法規之性質或視法律之規定各
    自決之，不受其他法規如何適用之羈絆，在選法適用時，本
    即寓有可據個別之特性而割裂分別適用新法或舊法之容許性
    ，縱令須為利、弊之比較以定如何適用之法規亦無不同，至
    數項經修正之法律須整體比較以同其新、舊法之適用俾維持
    法律體系之完整性，核係各該法律在適用上因具「依附及相
    互關聯」之特性使然，非屬新、舊法應比較利、弊藉資保障
    行為人之既有法律地位兼謀其利益之立法意旨所必然。準此
    以解，就「罪、刑」有關之規定諸如共犯、未遂犯、連續犯
    、牽連犯、結合犯以及累犯加重、自首減輕暨其他法定加減
    原因（如身分加減）與加減例等一切情形，應綜其全部之結
    果而為比較後，予以整體適用，不能割裂而分別適用有利益
    之條文，固如前述，惟究其緣由，實係著眼於因各該規定皆
    涉及犯罪之態樣、階段、罪數、法定刑得或應否加、減暨加
    減之幅度，並進而影響法定刑或處斷刑之範圍，換言之，各
    該「罪、刑」之規定須經綜合考量整體適用後，方能據以限
    定法定刑或處斷刑之範圍，嗣始得於該範圍內為一定刑之宣
    告，易詞以言，個別宣告刑雖屬單一之結論，然實係經綜合
    考量整體適用各相關「罪、刑」規定之所得，因之，宣告刑
    所據以決定之各相關「罪、刑」規定，顯具適用上之「依附
    及相互關聯」之特性，自須同其新、舊法之適用，第查，「
    易刑」或「定執行刑」係規範宣告刑得或應如何執行之法律
    ，核屬為刑之宣告後始生應否適用問題之規定，非屬宣告刑
    所據以決定因而須先行確定如何適用新、舊之法規，依其性
    質，在未為刑之宣告前亦無可能確定應否適用而預先選定須
    適用新或舊法，復無此必要，不寧唯是，該規定所涵攝之「
    小前提」係「宣告刑」，猶與「罪、刑」規定涵攝之「小前
    提」為「歷史社會事實」迥異，職是，「易刑」及「定執行
    刑」之規定，不論涵攝之「小前提」、決定應否適用之階段
    及適用後所得之法律效果，與「罪、刑」之規定皆不相侔，
    與之顯不具適用上之「依附及相互關聯」之特性，依前述，
    要毋須與「罪、刑」之規定同其新、舊法之適用，自得秉其
    本身之性質而各據應涵攝之「小前提」為新、舊、利、弊之
    比較後個別定其法律之適用，尤應敘明。茲首就與本案有關
    且於為刑之宣告前須先行及連帶確定應如何適用之法律修正
    情形列述如下：
(一)、與罪、刑有關且須依修正後刑法第2 條第1 項規定為利、弊
    之比較以定如何適用之法律變更部分：
    (1)刑法第28條原規定「二人以上共同實施犯罪之行為者，皆
      為正犯」，經修正為「二人以上共同實行犯罪之行為者，
      皆為正犯」，亦即將共同正犯限縮僅於「實行」階段始有
      其存在。
    (2)累犯部分，修正前刑法第47條規定「受有期徒刑之執行完
      畢，或受無期徒刑或有期徒刑一部之執行而赦免後，五年
      以內再犯有期徒刑以上之罪者，為累犯，加重本刑至二分
      之一」，95年7 月1 日施行之修正後刑法第47條第1 項則
      規定「受徒刑之執行完畢，或一部之執行而赦免後，五年
      以內故意再犯有期徒刑以上之罪者，為累犯，加重本刑至
      二分之一」，換言之，依修正後之刑法，僅「故意犯」始
      有累犯之適用。
    準此，經綜合適用修正前、後之罪、刑相關規定予以比較，
    修正後之規定顯非較修正前之規定對其有利，因之，依現行
    即修正後刑法第2 條第1 項前段規定，此部分自應整體適用
    修正前刑法之有關規定，合先敘明。
(二)、毋須依修正後刑法第2 條第1 項規定為利、弊之比較以定如
    何適用之法律修正部分：刑法第38條有關沒收之規定亦經修
    正，惟沒收為從刑，如前述，從刑附屬於主刑，除法律有特
    別規定者外，依主刑所適用之法律，本件主刑部分即宣告刑
    所據以決定之罪、刑法律既適用修正前之舊法，沒收部分自
    應從之。
三、按刑法第321 條第1 項第3 款之攜帶兇器竊盜罪，係以行為
    人攜帶兇器竊盜為其加重條件，此所謂兇器，其種類並無限
    制，凡客觀上足對人之生命、身體、安全構成威脅，具有危
    險性之兇器均屬之，且祇須行竊時攜帶此種具有危險性之兇
    器為已足，並不以攜帶之初有行兇之意圖為必要，最高法院
    79年度台上字第5253號判例可資參照。查本件被告與共犯甲
    ○○所持以行竊之油壓剪、鐵條插梢等物，均係金屬製品、
    質地堅硬，如以之攻擊人體，客觀上顯足以對人之生命、身
    體安全造成相當之危害，被告以之為行竊工具，係屬「攜帶
    兇器」無訛。是核被告所為係犯刑法第32 1條第1 項第3 款
    之攜帶兇器竊盜罪。被告與甲○○就上開加重竊盜罪名，具
    有犯意聯絡與行為分擔，為共同正犯。又被告有如事實欄所
    示之前案執行紀錄，此有台灣高等法院被告前案紀錄表1 件
    在卷足參，其於上開徒刑執行完畢後，5 年以內故意再犯有
    期徒刑以上之本罪，為累犯，應依修正前刑法第47條規定加
    重其刑。茲審酌被告年輕力壯，不思以正當方法獲取生活所
    需，僅因缺錢花用，即竊取他人財物，行為至有不當，前已
    曾因竊盜等案件經判處應執行有期徒刑1 年（其中竊盜部分
    之宣告刑為有期徒刑10月）確定且甫於94年10月5 日執行完
    畢，詎尚不知省惕並慎行守分，竟猶貪圖非分之財而再犯本
    件竊盜罪，惡性亦重，及其品行、智識程度、所竊財物之價
    值，被告初則飾詞否認，於本院審理時始坦認犯行，尚有一
    絲悔意等一切情狀，量處如主文所示之刑。扣案之油壓剪1
    支，為共犯甲○○所有供本件犯罪所用之物，業據被告與共
    犯甲○○供述在卷，應依修正前刑法第38條第1 項第2 款規
    定宣告沒收。至未扣案之鐵條插梢數支，雖為甲○○持供本
    件犯罪所用，惟亦可能係其向他人所借得，依卷內證據資料
    ，尚無法證明該鐵條插梢即為被告或共犯甲○○所有，爰不
    予宣告沒收。
據上論斷，應依刑事訴訟法第299 條第1 項前段，修正後刑法第
2 條第1 項前段，修正前刑法第28條、第47條、第38條第1 項第
2 款、第3 項，刑法第321 條第1 項第3 款，判決如主文。
本案經檢察官許曉微到庭執行職務。
中　　華　　民　　國　　96　　年　　5 　　月　　31  　日
                      刑事第十一庭審判長法　官　蔡榮澤
　　　　　　　　　　　　　　　　　  　　法　官  魏于傑
　                                      法　官  蕭世昌
以上正本證明與原本無異。
如不服本判決，應於判決送達後10日內向本院提出上訴狀（應附
繕本），上訴於臺灣高等法院。
          　　　　　　　　　　　　　　　書記官　林韡婷
中　　華　　民　　國　　96　　年　　5 　　月　　31　　日
中華民國刑法第321條
（加重竊盜罪）
犯竊盜罪而有左列情形之一者，處 6 月以上、 5 年以下有期徒
刑：
一、於夜間侵入住宅或有人居住之建築物、船艦或隱匿其內而犯
    之者。
二、毀越門扇、牆垣或其他安全設備而犯之者。
三、攜帶兇器而犯之者。
四、結夥三人以上而犯之者。
五、乘火災、水災或其他災害之際而犯之者。
六、在車站或埠頭而犯之者。
前項之未遂犯罰之。
